【裁判字號】    94,易,2250
【裁判日期】    950302
【裁判案由】    台灣地區與大陸地區人民關係條例
【裁判全文】
臺灣臺北地方法院刑事判決              94年度易字第2250號
公  訴  人  臺灣臺北地方法院檢察署檢察官
被      告  乙○○
上列被告因違反臺灣地區與大陸地區人民關係條例案件，經檢察
官提起公訴（94年度偵字第21166號），本院判決如下：
    主  文
乙○○違反不得留用大陸地區人民在臺灣地區從事未經許可之工
作之規定，科罰金新臺幣伍萬元，如易服勞役，以新臺幣玖佰元
即銀元佰元折算壹日。
    事  實
一、乙○○係址設台北市○○區○○路1段南門市場內「徐家包
    子饅頭」店之負責人，其明知不得留用大陸地區人民在臺灣
    地區從事未經許可之工作，竟自民國94年7月28日起至同年8
    月17日止，在其所經營之上開店內，留用以探親名義向主管
    機關申請來台，惟未向主管機關申請在台工作許可之大陸地
    區人民甲○○，從事洗碗、掃地、打雜等未經許可之工作，
    嗣為警循線查獲。
二、案經基隆市警察局第三分局報告臺灣臺北地方法院檢察署檢
    察官偵查起訴。
    理  由
一、按被告以外之人於審判外之言詞或書面陳述，除法律有規定
    者外，不得作為證據，刑事訴訟法第159條第1項定有明文，
    此即學理上所稱之「傳聞證據排除法則」，而依上開法律規
    定，傳聞證據原則上固無證據能力，但如法律別有規定者，
    即例外認有證據能力。又被告以外之人於審判外之陳述，雖
    不符合同法第159條之1至第159條之4之規定，但經當事人於
    審判程序同意作為證據，法院審酌該言詞陳述或書面陳述作
    成時之情況，認為適當者，亦得為證據，當事人、代理人或
    辯護人於法院調查證據時，知有第159條第1項不得為證據之
    情形，而未於言詞辯論終結前聲明異議者，視為有前項之同
    意，此觀諸同法第159條之5規定甚明。查本判決下列所引用
    之各該被告以外之人於審判外之陳述（包含書面陳述），皆
    屬傳聞證據，惟被告於本院準備程序時表示無意見而不予爭
    執，且迄至言詞辯論終結前亦未再聲明異議，本院審酌上開
    證據資料製作時之情況，尚無違法不當及證明力明顯過低之
    瑕疵，亦認為以之作為證據應屬適當，故揆諸前開規定，爰
    逕依刑事訴訟法第159條之5規定，認前揭證據資料均例外有
    證據能力，合先敘明。
二、訊據被告乙○○矢口否認有何違反臺灣地區與大陸地區人民
    關係條例第15條第4款之犯行，辯稱：我沒有僱用甲○○，
    是她自己到我店內打掃的，只有一個禮拜左右，我有拿錢給
    她吃中飯云云。惟查，證人甲○○於警詢時證稱：我於94年
    7月28日到8月17日止（星期一公休），在被告所經營的「徐
    家包子饅頭」店工作，我沒有申請大陸地區人民在台工作證
    等語（見偵查卷第5頁），而被告於偵查及本院審理中就證
    人甲○○確有在其店內幫忙洗碗、掃地、打雜，且其會請吃
    中飯乙節，亦供承不諱（見偵查卷第18頁、本院卷第11頁背
    面），此外，復有中華民國旅行證乙紙在卷可佐（見偵查卷
    第8頁），顯見被告確有使大陸地區人民從事未經許可之工
    作甚明，從而，本件事證明確，被告之犯行堪以認定。
三、按台灣地區與大陸地區人民關係條例第15條第4款規定之「
    僱用」行為，係以大陸地區人民「有償」從事未經許可之工
    作為要件，但因考量大陸地區人民即使「無償」於臺灣地區
    從事未經許可之工作，亦會造成本地勞工工作機會之減少，
    並增加主管機關管理在台大陸地區人民之困難，且避免行為
    人輒以「勞務並無對價」作為脫罪之藉口，故同款條文中所
    規定之「留用」，應指「無償」使大陸地區人民從事未經許
    可工作而言。是被告既已自承甲○○在其店內工作，並未給
    付對價之事實，則核其所為，係違反臺灣地區與大陸地區人
    民關係條例第15條第4 款不得留用大陸地區人民從事未經許
    可工作之規定，應依同法第83第1 項之規定予以處罰。爰審
    酌被告非法留用大陸地區人民在臺工作之行為，雖有害於本
    地勞工工作之機會，並增加主管機關管理在台大陸地區人民
    之困難，殊非可取；惟考量被告並無任何前科紀錄，素行良
    好，此有臺灣高等法院被告前案紀錄表乙份可參，且非法留
    用大陸地區人民之時間非長，犯罪所生危害尚非重大及坦承
    留用之犯行，態度尚可等一切情狀，量處如主文所示之刑，
    並諭知易服勞役之折算標準。
據上論斷，依刑事訴訟法第299條第1項前段、臺灣地區與大陸地
區人民關係條例第83條第1項，刑法第11條前段、第42條第2項前
段，罰金罰鍰提高標準條例第2 條，現行法規所定貨幣單位折算
新臺幣條例第2條，判決如主文。
本案經檢察官張智堯到庭執行職務。
中    華    民    國    95    年    3     月    2     日
                  刑事第十三庭  審判長法官  朱瑞娟
                                      法官  吳佳薇
                                      法官  鍾素鳳
以上正本證明與原本無異。
如不服本判決，應於送達後10日內，向本院提出上訴狀。
                                    書記官  陳鳳瀴
中    華    民    國    95    年    3     月    6     日
附錄本判決論罪之法條：
  臺灣地區與大陸地區人民關係條例第15條
  下列行為不得為之：
  一  使大陸地區人民非法進入臺灣地區。
  二  明知臺灣地區人民未經許可，而招攬使之進入大陸地區。
  三  使大陸地區人民在臺灣地區從事未經許可或與許可目的不
      符之活動。
  四  僱用或留用大陸地區人民在臺灣地區從事未經許可或與許
      可範圍不符之工作。
  五  居間介紹他人為前款之行為。
臺灣地區與大陸地區人民關係條例第83條
    違反第15條第4款或第5款規定者，處2年以下有期徒刑、拘
    役或科或併科新臺幣30萬元以下罰金。
    意圖營利而違反第15條第5款規定者，處3年以下有期徒刑、
    拘役或科或併科新臺幣60萬元以下罰金。
    法人之代表人、法人或自然人之代理人、受僱人或其他從業
    人員，因執行業務犯前2項之罪者，除處罰行為人外，對該
    法人或自然人並科以前2項所定之罰金。但法人之代表人或
    自然人對於違反之發生，已盡力為防止行為者，不在此限。


司法院資訊處製作；財團法人民間司法改革基金會備份。
